高雄高等行政法院判決
　　　　　　　　　　　　　　　　　　　 96年度訴字第530號
　　　　　　　　　　　　　　　.
原　　　告　甲○○
訴訟代理人　許佳新　會計師
被　　　告　財政部台灣省南區國稅局
代　表　人　乙○○　局長
訴訟代理人　丁○○
　　　　　　丙○○
上列當事人間因綜合所得稅事件，原告不服財政部中華民國96年
5月7日台財訴字00000000000號訴願決定，提起行政訴訟。本院
判決如下：
    主  文
原告之訴駁回。
訴訟費用由原告負擔。
    事  實
甲、事實概要：
    緣原告係信合美聯合診所（下稱信合美診所）合夥人，91年
    度綜合所得稅結算申報，列報該診所收入總額新台幣（下同
    ）132,250,714元，費用總額105,533,519元，全年所得額26
    ,717,195元，嗣該診所於民國（下同）94年3月18日更正申
    報業務損益計算表，收入總額148,551,383元，費用總額118
    ,541,453元，全年所得額30,009,930元，被告乃依查得資料
    分別核定收入總額148,551,383元，費用總額108,239,761元
    ，全年所得額40,311,622元，並按原告合夥比例16.58%計算
    ，核定其執行業務所得6,683,667元，併課其91年度綜合所
    得稅。原告不服，申經復查，未獲變更，提起訴願，亦遭決
    定駁回，遂提起本件行政訴訟。
乙、兩造聲明：
一、原告聲明：訴願決定及原處分（含復查決定）均撤銷。
二、被告聲明：
（一）原告之訴駁回。
（二）訴訟費用由原告負擔。
丙、兩造之爭點：
壹、原告主張：
一、按「納稅義務人自動向稅捐稽徵機關補報並補繳所漏稅款者
    ，凡屬未經檢舉、未經稽徵機關或財政部指定之調查人員進
    行調查之案件，下列之處罰一律免除；其涉及刑事責任者，
    並得免除其刑：一、本法第41條至第45條之處罰。二、各稅
    法所定關於逃漏稅之處罰。前項補繳之稅款，應自該項稅捐
    原繳納期限截止之次日起，至補繳之日止，就補繳之應納稅
    捐，依原應繳納稅款期間屆滿之日郵政儲金匯業局之1年期
    定期存款利率按日加計利息，一併徵收。」為稅捐稽徵法第
    48條之1所明定。另「符合本要點第3點各款規定之ㄧ，且申
    報收入與本局核算收入相符者；或雖不符或有漏報收入，惟
    業者同意就差額收入或漏報收入按全額計入所得額者，准予
    書面審核，否則應調帳查核，另漏報所得額部分仍應依規定
    處罰。前項調增收入或漏報收入，如係屬業務收入性質，仍
    得依書審純益率核算之費用認列，惟最高不得高於申報帳載
    費用總額。」為被告90年度執行業務所得及私人辦理補習班
    等其他所得書面審核作業要點（下稱書面審核要點）第4點
    所明定。
二、原告係信合美診所合夥人，91年度度綜合所得稅結算申報，
    分別列報該診所收入總額132,250,714元，費用總額105,533
    ,519元，全年所得額26,717,195元，被告並於92年核定所得
    額，惟信合美診所因會計人員疏忽漏計部分自費收入，且依
    稅捐稽徵法第48條之規定，按首揭書面審核作業要點適用書
    面審核，於94年3月18日申請更正業務損益計算表，收入總
    額為148,551,383元，並加計利息補繳稅款。被告以信合美
    診所未能提供帳簿文據為由，而按未設帳之財政部91年2月
    21號台財稅字第0910451052號函釋，核算信合美診所之純益
    率。然信合美診所基於誠實心態，按漏報之金額自動誠實補
    報補繳稅款，被告即應按其原核定之書審率加以核定，始為
    適法，若被告採用已核定稅額後再自動補報補繳稅款，均通
    知調帳查核，那日後無人敢自動補報補繳稅款。原處分及訴
    願決定未予斟酌，遽予駁回原告之復查及訴願，均有違誤。
貳、被告主張：
一、按「個人之綜合所得總額，以其全年左列各類所得合併計算
    之︰．．．第2類︰執行業務所得︰凡執行業務者之業務或
    演技收入，減除．．．其他直接必要費用後之餘額為所得額
    。執行業務者至少應設置日記帳一種，詳細記載其業務收支
    項目，帳簿使用前，並應送主管稽徵機關登記驗印。業務支
    出，應取得確實憑證。憑證及帳冊最少應保存5年。」及「
    執行業務者未依法辦理結算申報，或未依法設帳記載及保存
    憑證，或未能提供證明所得額之帳簿文據者，稽徵機關得照
    同業一般收費及費用標準核定其所得額。」為行為時（下同
    ）所得稅法第14條第1項第2類前段、中段及同法施行細則第
    13條第2項所明定。次按「執行業務者未依法辦理結算申報
    ，或未依法設帳記載並保存憑證，或未能提供證明所得額之
    帳簿文據者，91年度應依核定收入總額按下列標準計算其必
    要費用：．．．11、西醫師：（一）全民健康保險收入（含
    掛號費收入與保險對象依全民健康保險法第33條及第35條規
    定應自行負擔之費用）：78%。（二）非屬全民健康保險收
    入：．．．2、醫療費用收入含藥費收入，依下列標準計算
    ：．．．（12）其他科別：43%。」為財政部92年1月29日台
    財稅字第0920450087號令所核定。復按「申報或調整適用書
    面審核者，應依規定設帳記載並取得、給與及保存憑證，並
    依法辦理綜合所得稅結算申報及執行業務（其他）所得之損
    益申報。」亦為被告91年度執行業務所得及私人辦理補習班
    等其他所得書面審核作業要點（下稱書面審核要點）第5點
    所規定。
二、原告係信合美診所合夥人，91年度綜合所得稅結算申報，列
    報該診所收入總額132,250,714元，費用總額105,533,519元
    ，全年所得額26,717,195元（依被告書面審核純益率標準20
    %申報），被告初查從其申報數核定。嗣該診所於94年3月18
    日更正申報業務損益計算表收入總額148,551,383元，費用
    總額118,541,453元，全年所得額30,009,930元，被告以該
    所得未能提示帳簿文據供核，乃依其更正申報之業務損益計
    算表、中央健康保險局通報資料及各類所得扣繳暨免扣繳憑
    單，重行核定收入總額148,551,383元（全民健康保險收入
    112,323,203元＋部分負擔收入8,403,693元＋掛號收入6,06
    2,100元＋自費收入21,560,056元＋其他收入170,980元＋利
    息收入31,351元），依部頒費用標準計算費用總額108,239,
    761元【｛（112,323,203元＋8,403,693元＋6,062,100元）
    ×78﹪｝＋｛（21,560,056元＋170,980元）×43﹪｝】，
    全年所得額40,311,622元，並按原告之合夥比例16.58﹪計
    算，核定其執行業務所得6,683,667元，合先陳明。
三、被告以95年4月13日南區國稅法二字第0950071027號函請原
    告提示信合美診所91年度之帳簿文據供核，原告表示無法提
    供，有其95年10月19日說明書可稽，是被告依首揭規定，核
    定執行業務所得6,683,667元，並無不合。
四、另依首揭所得稅法規定，執行業務者應設置帳簿，詳細記載
    其業務收支項目，若其未能提供證明所得額之帳簿文據，稽
    徵機關自得比照同業一般收費及費用標準核定其所得額。是
    被告為簡化稽徵作業，推行便民服務，鼓勵執行業務者等誠
    實記帳，乃訂定書面審核要點，仍應以依規定設帳記載並取
    得、給與及保存憑證者始有其適用。本件信合美診所雖自動
    申請更正收入，惟未能提示該診所之帳簿文據，是依首揭規
    定，仍應按部頒費用標準核定各合夥人之執行業務所得等語
    ，資為抗辯。
    理  由
甲、程序部分：
    被告之代表人原為朱正雄局長，嗣因職務調動改由何瑞芳副
    局長代理，繼由乙○○接任局長乙職，並由其以代表人之身
    分聲明承受訴訟，核無不合。
乙、實體部分：
一、按「個人之綜合所得總額，以其全年左列各類所得合併計算
    之︰．．．第2類︰執行業務所得︰凡執行業務者之業務或
    演技收入，減除．．．其他直接必要費用後之餘額為所得額
    。執行業務者至少應設置日記帳一種，詳細記載其業務收支
    項目，帳簿使用前，並應送主管稽徵機關登記驗印。業務支
    出，應取得確實憑證。憑證及帳冊最少應保存5年。」及「
    執行業務者未依法辦理結算申報，或未依法設帳記載及保存
    憑證，或未能提供證明所得額之帳簿文據者，稽徵機關得照
    同業一般收費及費用標準核定其所得額。」為所得稅法第14
    條第1項第2類第1款、第2款及同法施行細則第13條第2項所
    明定。次按「執行業務者未依法辦理結算申報，或未依法設
    帳記載並保存憑證，或未能提供證明所得額之帳簿文據者，
    91年度應依核定收入總額按下列標準計算其必要費用：．．
    ．11、西醫師：（一）全民健康保險收入（含掛號費收入與
    保險對象依全民健康保險法第33條及第35條規定應自行負擔
    之費用）：78%。（二）非屬全民健康保險收入：．．．二
    、醫療費用收入含藥費收入，依下列標準計算：．．．（12
    ）其他科別：43%。」為財政部92年1月29日台財稅字第0920
    450087號令所核定。復按「申報或調整適用書面審核者，應
    依規定設帳記載並取得、給與及保存憑證，並依法辦理綜合
    所得稅結算申報及執行業務（其他）所得之損益申報。」亦
    為前揭書面審核作業要點第5點所明定。查上開函釋或書面
    查核要點，係財政部本於中央主管機關之地位，或被告本其
    權責就執行業務者未依法辦理結算申報，或未依法設帳記載
    並保存憑證，或未能提供證明所得額之帳簿文據者，應如何
    調查、審核及計算其執行業務所得，所為技術性及細節性事
    項之規範（行政規則），核與所得稅法第14條規定之立法意
    旨相符，本院自得予以援用。
二、經查，原告係信合美診所合夥人，91年度綜合所得稅結算申
    報，列報該診所收入總額132,250,714元，費用總額105,533
    ,519元，全年所得額26,717,195元，嗣該診所於94年3月18
    日更正申報業務損益計算表，收入總額148,551,383元，費
    用總額118,541,453元，全年所得額30,009,930元，被告乃
    依查得資料，分別核定收入總額148,551,383元，費用總額
    108,239,761元，全年所得額40,311,622元，並按原告合夥
    比例16.58%計算，核定其執行業務所得6,683,667元，併課
    其91年度綜合所得稅等情，有原告91年度綜合所得稅結算申
    報書、91年度業務損益計算表（更正前、後）及被告核定通
    知書（更正後）等附原處分卷可稽，亦為兩造所不爭執，洵
    堪信實。原告提起本件訴訟，無非係以：信合美診所前因會
    計人員疏忽漏計自費收入，業已就漏報之金額並加計利息，
    自動補報補繳稅款，被告自應按其原核定之書審率加以核定
    ，若被告就自動補報補繳稅款，均通知調帳查核，將無人敢
    自動補報補繳稅款云云，資為爭執。
三、惟按首揭所得稅法第14條第1項第2類第1款、第2款、同法施
    行細則第13條第2項規定，執行業務者應設置帳簿，詳細記
    載其業務收支項目，若其未能提供證明所得額之帳簿文據，
    稽徵機關自得照同業一般收費及費用標準核定其所得額。又
    被告為簡化稽徵作業，推行便民服務，鼓勵執行業務者等誠
    實記帳、申報，乃訂定上揭書面審核要點，以供徵納雙方共
    同遵守，達到便利徵繳作業之目的。惟申報或調整書面審核
    者，仍應以依規定設帳記載並取得、給與及保存憑證者始有
    其適用。此觀被告書面審核要點第1點及第5點之規定甚明。
    經查，原告係信合美診所合夥人，91年度綜合所得稅結算申
    報，列報該診所收入總額132,250,714元，費用總額105,533
    ,519元，全年所得額26,717,195元（依被告書面審核純益率
    標準20%申報），被告初查從其申報數核定，嗣該診所於94
    年3月18日更正申報業務損益計算表收入總額148,551,383元
    ，費用總額118,541,453元，全年所得額30,009,930元。惟
    被告以該診所申請更正後91年度收入雖較原申報收入調增16
    ,300,669元，然觀其申請更正後之帳載費用總額，亦較原申
    報帳載費用總額調增13,286,238元，且係集中於藥品材料費
    乙項，顯有異常，有原告更正前後之業務損益計算表附原處
    分卷可稽；且該診所不同意就差額收入按全額計入所得額。
    是依書面審核要點第2點規定，執行業務者符合第3點各款規
    定之1，且申報收入與國稅局核算收入相符者；或雖不符或
    有漏報收入，但業者同意就差額收入或漏報收入加計所得額
    並繳清稅款者，准予書面審核，否則應調帳查核。嗣被告以
    95年4月13日南區國稅法二字第0950071027號函請原告提供
    帳簿憑證供核，惟原告表示無法提供，此並有被告前揭函文
    及原告95年10月19日說明書附於原處分卷足稽。原告既未能
    提示帳簿文據供核，即不符合書面審查之要件，被告乃依其
    更正申報之業務損益計算表、中央健康保險局通報資料及各
    類所得扣繳暨免扣繳憑單，重行核定收入總額148,551,383
    元（全民健康保險收入112,323,203元加部分負擔收入8,403
    ,693元加掛號收入6,062,100元加自費收入21,560,056元加
    其他收入170,980元加利息收入31,351元），依部頒費用標
    準計算費用總額108,239,761元，全年所得額40,311,622元
    ，並按原告之合夥比例計算所得額，即屬有據。原告提起本
    件訴訟，僅泛稱信合美診所已按漏報之金額加計利息，自動
    補報補繳稅款，被告應按其原核定之書審率加以核定云云，
    惟迄未提出應備置之相關帳簿文據，即難為有利於原告之認
    定，是原告之主張，尚無可採。
四、綜上所述，原告前揭主張既不可採，則被告依查得資料核定
    信合美診所當年度收入總額148,551,383元，費用總額108,2
    39,761元，全年所得額40,311,622元，並按原告合夥比例16
    .58%計算，核定其執行業務所得6,683,667元，併課其91年
    度綜合所得稅，認事用法，均無違誤；訴願決定予維持，亦
    無不合；原告起訴意旨求為撤銷，為無理由，應予駁回。又
    本件事證已明，至於兩造其餘主張，經核與判決結果不生影
    響，爰不一一論述，附此敘明。
據上論結，本件原告之訴為無理由，依行政訴訟法第195條第1項
後段、第98條第1項前段，判決如主文。
中　　華　　民　　國　　96　　年　  10　　月　 31  　 日
                  第二庭審判長法  官　 江幸垠
      　　　　　　　　　　　　法　官　 許麗華
                    　　　　　法　官　 簡慧娟
以上正本係照原本作成。
如不服本判決，應於判決送達後20日內向本院提出上訴書狀，其
未表明上訴理由者，應於提起上訴後20日內向本院提出上訴理由
書（須按對造人數附繕本）；如於本判決宣示或公告後送達前提
起上訴者，應於判決送達後20日內補提上訴理由書（須附繕本）
。未表明上訴理由者，逕以裁定駁回。
中　　華　　民　　國　　96　　年　  10　　月　 31  　 日
　　　　　　　　　　　　　　　書記官   楊曜嘉
